【裁判字號】    97,易,1329
【裁判日期】    970723
【裁判案由】    贓物
【裁判全文】
臺灣板橋地方法院刑事判決              97年度易字第1329號
公  訴  人  臺灣板橋地方法院檢察署檢察官
被      告  甲○○
                    （現於臺灣臺北監獄臺北分監另案執行）
            丙○○
                    （現於臺灣臺北監獄士林分監另案執行）
上列被告等因贓物案件，經檢察官提起公訴（97年度偵字第8529
號），本院判決如下：
    主  文
甲○○、丙○○均無罪。
    理  由
一、起訴意旨略以：被告甲○○明知懸掛車牌號碼DLM-919 號牌
    照之輕型機車，車身係來路不明之贓物（原懸掛車牌為WNO-
    347 號，係乙○○於民國94年6 月18日上午6 時前之某時許
    ，在臺北縣三重市○○街230 巷71號前遭竊），仍基於收受
    贓物之故意，由被告甲○○於94年間某日，在臺北縣三重市
    ○○街某處，自真實姓名年籍不詳自稱「陳明宗」之處收受
    該車，供己騎用；被告丙○○亦明知上揭機車係來路不明之
    贓物，猶於95年6 月間某日，在臺北縣中和市廟口附近某處
    自被告甲○○處收受上揭機車；嗣被告丙○○於96年2 月間
    ，將該車出借予不知情之兄袁應情，袁應情於同年4 月17日
    夜間7 時4 分許，騎乘該車行經臺北市○○○路與基隆路口
    時，因酒後駕車為警盤檢查扣上揭機車，為警發覺扣得之機
    車有異始循線查獲，因認被告兩人所為，均係犯刑法第349
    條第1 項之收受贓物罪嫌等語。
二、按犯罪事實應依證據認定之，無證據不得認定犯罪事實；不
    能證明被告犯罪者，應諭知無罪之判決，刑事訴訟法第154
    條第2 項、第301 條第1 項分別定有明文。認定不利於被告
    之事實，須依積極證據，苟積極證據不足為不利於被告事實
    之認定時，即應為有利於被告之認定，更不必有何有利之證
    據；認定犯罪事實所憑之證據，雖不以直接證據為限，間接
    證據亦包括在內，然而無論直接或間接證據，其為訴訟上之
    證明，須於通常一般之人均不致有所懷疑，而得確信其為真
    實之程度者，始得據為有罪之認定，倘其證明尚未達到此一
    程度，而有合理之懷疑存在時，事實審法院復已就其心證上
    理由予以闡述，敘明其如何無從為有罪之確信，因而為無罪
    之判決，尚不得任意指為違法，最高法院著有30年度上字第
    816 號、76年度台上字第4986號判例可參。
三、本件公訴意旨認被告兩人涉有前揭罪嫌，無非係以被告兩人
    之自白、證人袁應情之證述、被害人乙○○之證述，暨遭查
    扣之機車等為主要論據。訊據被告兩人固坦承被告甲○○於
    上開時、地自陳明宗處收受上開機車後，再交付給被告丙○○，丙○○又再將機車交給其胞兄袁應情騎乘等事實，惟堅
    決否認有何收受贓物犯行，被告甲○○辯稱：系爭機車是車
    主之兒子丁○○在94年11月左右借給伊，當時亦有交付機車
    行照，伊確實不知道該機車是贓車，嗣後因丁○○入監所執
    行，伊找不到他，因而一直未還車，迄至95年4 、5 月左右
    ，伊要入監服刑，遂將機車交給其女友被告丙○○，行照亦
    放在兩人之租屋處等語，被告丙○○則以：被告甲○○要入
    監時，將機車交給伊，後來因伊胞兄袁應情上班需要機車代
    步，所以將機車交給他使用，被告甲○○交車時，伊並沒有
    問過他這台車是否是贓車，只有問他這台車是否可以騎乘，
    伊真的不知道系爭機車為贓車等語。
四、經查：
  (一)車號DLM-919 號之輕型機車，係登記於林錦珠名下，嗣後該
    DLM-919 號之車牌遭懸掛在被害人乙○○所有於94年6 月18
    日上午6 時前之某時在臺北縣三重市○○街230 巷71號前遭
    竊之車牌WNO-347 號輕型機車（以下簡稱失竊機車）之車身
    上（以下稱系爭機車）；又該懸掛DLM- 919號車牌之系爭機
    車係由被告甲○○於95年4 月間交給被告丙○○使用，被告
    丙○○再於96年2 月間將系爭機車交由其兄袁應情使用，迄
    於96年4 月17日夜間7 時4 分許，袁應情騎乘該車行經臺北
    市○○○路與基隆路口時，因酒後駕車為警查扣上揭機車，
    而發現該機車之車身係屬乙○○所有上揭失竊機車之車身等
    節，已經被告兩人所不否認，復有證人乙○○於警詢之指述
    ，及證人袁應情在偵查中之供述可稽，亦有台北市政府警察
    局保安大隊、交通大隊之函文、台北市政府警察局舉發違反
    道路交通事故管理事件通知單各1 紙、贓物認領保管單2 張
    及機車照片2 幀存卷可憑，是此部分之事實可堪認定，合先
    敘明。
  (二)然查，上開號碼DLM-919 之車牌，係由該機車車主林錦珠之
    子陳明宗將之懸掛在其於94年6 月18日在臺北縣三重市○○
    街附近所竊取車牌WNO- 347號輕型機車之車身上，並於94年
    底許再將懸掛DLM-919 號牌照之系爭機車出借給被告甲○○
    使用，其同時並交付DLM-919 號之機車行照予被告甲○○，
    惟並未告知該輛機車之車身係屬贓物乙節，已經證人陳明宗
    到庭證述：DLM-919 的機車登記在我母親林錦珠的名下，但
    是是我在使用，我曾經將車借給被告甲○○，借他車子之後
    我就進去關了，應該借了2 、3 年，借的地點是在甲○○的
    住處，當時有將車子的行照一併給他，借之後並無看過兩位
    被告一起騎乘這台車子；又該輛機車的三陽狄奧車身係屬贓
    車，這是因為原來DLM-919 車子的車身也是三陽迪奧，但原
    本的車身壞掉，所以才會將該車牌裝到贓車上，這件事情我
    母親並不知道，偷來贓車的車身、顏色外觀與原來DLM-919
    的車身都一樣，我將贓車借給被告甲○○時，並沒有告訴他
    這車子的來源有問題，後來過沒多久我就進來關，之後我出
    去之後，就找不到被告甲○○；借機車時，被告丙○○並不
    在場，當時被告甲○○的女友為何人，我不知道，也不認識
    或見過被告丙○○；至於贓車的車身是我去溪尾街附近偷牽
    的，當時是車牌與車身一起偷，車牌好像已經丟掉，故忘記
    車號了；我是將車牌換裝後大概過了好幾個月就借給被告甲○○，在我使用過程中，並無被查獲，我借車時，他有問我
    這台車是何人的，我告訴他是我母親的，但他並沒有問這台
    車子是否是贓車，而且我同時有將行照給他；我是95年4 月
    入監執行，96年1 月出所，出監所後，有去找甲○○要車子
    ，但找不到人，交車給被告甲○○的時間是入監前沒有多久
    ，應該是在95年2 、3 月，我偷到這台車身換裝到我的車牌
    後，使用有5 、6 個月之久，一直到今天開庭之前，都沒找
    到被告丁要車子，我有告訴我母親機車我借朋友，並沒有告
    訴他借給何人甚詳，核與被告甲○○所為之抗辯，均屬相符
    ；又衡以證人陳明宗前揭證述，已觸犯刑法竊盜罪，是其應
    無為使被告脫罪，故為不實陳述，而自陷己身入罪之可能，
    堪信其所為之證述為可採。從而被告甲○○自證人陳明宗處
    收受該輛機車時，證人陳明宗既僅告知該機車為其母親所有
    ，且又同時交付機車行照，復無告知該機車之車身乃為其竊
    取而來之物，則被告甲○○抗辯其確實不知道該機車之車身
    係屬贓物，亦無收受贓物之故意等語，乃屬有據。公訴人以
    上述證據指稱被告甲○○明知該機車之車身係屬贓物而為收
    受，有收受贓物之故意云云，自無可取。
  (三)復查，號碼DLM-919 之機車登記為證人林錦珠所有，惟平時
    均交由其子即證人陳明宗使用乙節，乃經證人林錦珠在警詢
    時證述在卷，是證人陳明宗對於該機車之DLM-919 號車牌自
    屬有權使用，則其將車牌連同所竊取之失竊機車車身交給不
    知情之被告甲○○使用，被告甲○○再將懸掛號碼DLM-919
    號車牌之系爭機車，連同行照交給被告丙○○之舉，除該DL
    M-919 號之車牌部分顯非贓物外，實難認被告丙○○對於該
    失竊機車之車身部分係屬贓物之事已有認識。再者，被告丙○○於偵查中曾表示：「他說他朋友欠他錢，我說其沒有關
    係嗎？如果這台車是贓車怎麼辦，他說騎沒有關係。」、「
    （問：為什麼你會問他騎贓車的事？）因為我知道他有一台
    轎車，我知道摩托車不是他的，我當然會怕它是不是偷來的
    ，…」等語，固有該次偵訊筆錄暨勘驗錄音光碟筆錄可參，
    然被告丙○○在明知系爭機車非屬其男友甲○○所有，甲○○又即將入監執行長達3 年之久等情況下，於收受機車當時
    向被告甲○○詢問該輛機車是否可以使用，有無可能是贓車
    等語，尚與常情無違，自非得以被告丙○○曾對系爭機車之
    來源提出質疑，即逕謂被告丙○○明知該機車係屬贓物仍為
    收受。
  (四)此外，本件已無其他事證可認被告兩人對於系爭機車之車身
    係屬贓物之事已有認識，是公訴人指稱被告甲○○自證人陳
    明宗處收受被害人乙○○所有失竊機車之車身，及被告丙○○自被告甲○○處收受系爭機車等行為，均已構成收受贓物
    罪，自嫌無據，顯無從遽以收受贓物罪相繩。
五、綜上所述，被告兩人所為之抗辯，均非虛妄，應堪採信，本
    件尚無從依公訴人所提出之各項證據，而達於通常一般之人
    均不致有所懷疑，而得確信其為真實之程度，自不得以此遽
    入人罪。此外，復查無其他積極、具體確切之證據足資認定
    被告兩人涉有公訴人所指之收受贓物犯行，是因不能證明被
    告犯罪，自應為無罪判決之諭知，以昭審慎。
據上論斷，應依刑事訴訟法第301 條第1 項，判決如主文。
本件經檢察官江祐丞到庭執行職務。
中    華    民    國    97    年    7     月    23    日
                  刑事第十一庭  法  官  邱景芬
以上正本證明與原本無異
如不服本判決應於送達後10日內向本院提出上訴狀
                                書記官  曾千庭
中    華    民    國    97    年    7     月    24    日


司法院資訊處製作；財團法人民間司法改革基金會備份。
